臺灣新北地方法院刑事判決
111年度易字第821號
公  訴  人  臺灣新北地方檢察署檢察官
被      告  黃育鈴


選任辯護人  財團法人法律扶助基金會黃冠嘉律師
上列被告因違反跟蹤騷擾防制法案件，經檢察官提起公訴（111
年度偵字第37460號、第41429號、第44206號），本院依簡式審
判程序判決如下︰
    主      文
丙○○犯跟蹤騷擾防制法第十八條第一項之跟蹤騷擾罪，處拘役伍
拾玖日，如易科罰金，以新臺幣壹仟元折算壹日；又犯跟蹤騷擾
防制法第十九條之違反保護令罪，共三罪，各處拘役肆拾伍日，
如易科罰金，均以新臺幣壹仟元折算壹日。應執行拘役壹佰貳拾
日，如易科罰金，以新臺幣壹仟元折算壹日。緩刑貳年，緩刑期
內付保護管束，並應按月至檢察官指定之醫療機構完成精神治療
之處遇措施，至無治療之必要為止。
    事實及理由
一、本件被告丙○○所犯各罪，均非死刑、無期徒刑、最輕本刑為
    3 年以上有期徒刑之罪或高等法院管轄第一審之案件，於本
    院審理程序進行中，被告先就被訴事實為有罪之陳述，經本
    院認合於刑事訴訟法第273條之1第1項之規定，告知被告簡
    式審判程序之旨，並聽取當事人、辯護人之意見後，裁定進
    行簡式審判程序。
二、本件犯罪事實及證據，除檢察官起訴書附表一編號1時間欄
    第3行第2字後應補充「及同日22時3分許」，起訴書附表一
    編號3時間欄「20時許」應更正「22時54分許」，及證據部
    分應補充被告於本院訊問時、行準備程序時及審理時之自白
    者外，餘均同於起訴書之記載，茲均引用之（如附件）。
三、論罪科刑之法律適用
　㈠核被告所為，就起訴書犯罪事實欄一部分，係犯跟蹤騷擾防
    制法第18條第1項之跟蹤騷擾罪；就起訴書犯罪事實欄二部
    分，係犯跟蹤騷擾防制法第18條第1項之跟蹤騷擾罪及同法
    第19條之違反保護令罪（共3罪）。
　㈡按刑法於民國94年2月2日修正公布（95年7月1日施行）刪除
    連續犯規定之同時，對於合乎接續犯或包括的一罪之情形，
    為避免刑罰之過度評價，已於立法理由說明委由實務以補充
    解釋之方式，發展接續犯之概念，以限縮數罪併罰之範圍。
    是於刪除連續犯規定後，苟行為人主觀上基於單一之犯意，
    以數個舉動接續進行，而侵害同一法益，在時間、空間上有
    密切關係，依一般社會健全觀念，難以強行分開，在刑法評
    價上，以視為數個舉動之接續實行，合為包括之一行為予以
    評價，較為合理，於此情形，即得依接續犯論以包括之一罪
    。否則，如係分別起意，則仍依數罪併合處罰，方符立法本
    旨（最高法院99年度第5次刑事庭會議㈠決議參照）。查被告
    經核發保護令前，於起訴書附表一所載時、地，以監視、觀
    察等方式，實行跟蹤騷擾行為等情，核其各次舉動間之獨立
    性極為薄弱，乃主觀上基於單一之犯意，以數個舉動接續進
    行，而侵害同一法益，在時間、空間上有密切關係，依一般
    社會健全觀念，難以強行分開，在刑法評價上，以視為數個
    舉動之接續實行，合為包括之一行為予以評價，較為合理，
    是應構成接續犯之實質上一罪。
　㈢就起訴書犯罪事實欄二部分，被告皆以一行為同時觸犯跟蹤
    騷擾防制法第18條第1項之跟蹤騷擾罪、同法第19條之違反
    保護令罪，均為想像競合犯，依刑法第55條前段之規定，均
    應從一重之違反保護令罪處斷。
  ㈣被告所犯前揭各罪，共4罪，犯意個別，抑且行為時、地可切
    割區分，應予分論併罰。
  ㈤爰審酌被告以監視、觀察等方式，實行跟蹤騷擾行為，危害
    他人身心安全與生活領域；甚且藐視法院核發之保護令裁定
    ，仍對告訴人甲 為跟蹤騷擾之行為，所為實不足取，兼衡
    其身受精神疾病之擾，犯罪之動機、目的、手段，復於本院
    訊問時至審理時坦承不諱，犯罪後之態度尚可，並於本院審
    理時承諾彼此劃清界線不再干擾等語（本院卷第60頁），參
    酌告訴人甲 於本院審理時之意見（本院卷第59頁至第60頁
    ），及被告未曾因故意犯罪受有期徒刑以上刑之宣告，教育
    程度係「高中畢業」，職業為「電子業」，月入約新臺幣（
    下同）4萬元至5萬元，家庭經濟狀況為「小康」等情，業據
    其於警詢時與本院審理時自承在卷（41429號彌封偵卷第3頁
    、37460號偵卷第13頁、本院卷第59頁），有臺灣高等法院
    被告前案紀錄表1份在卷可證（本院卷第67頁至第70頁），
    依此顯現其智識程度、生活狀況等一切情狀，分別量處如主
    文所示之刑，並均諭知易科罰金之折算標準。
  ㈥按數罪併罰之定應執行之刑，係出於刑罰經濟與責罰相當之
    考量，並非予以犯罪行為人或受刑人不當之利益，為一種特
    別的量刑過程，相較於刑法第57條所定科刑時應審酌之事項
    係對一般犯罪行為之裁量，定應執行刑之宣告，乃對犯罪行
    為人本身及所犯各罪之總檢視，除應考量行為人所犯數罪反
    應出之人格特性，並應權衡審酌行為人之責任與整體刑法目
    的及相關刑事政策，在量刑權之法律拘束性原則下，依刑法
    第51條第5款之規定，採限制加重原則，以宣告各刑中之最
    長期為下限，各刑合併之刑期為上限，但最長不得逾30年，
    資為量刑自由裁量權之外部界限，並應受法秩序理念規範之
    比例原則、平等原則、責罰相當原則、重複評價禁止原則等
    自由裁量權之內部抽象價值要求界限之支配，使以輕重得宜
    ，罰當其責，俾符合法律授與裁量權之目的，以區別數罪併
    罰與單純數罪之不同，兼顧刑罰衡平原則。個案之裁量判斷
    ，除非有全然喪失權衡意義或其裁量行使顯然有違比例、平
    等諸原則之裁量權濫用之情形，否則縱屬犯罪類型雷同，仍
    不得將不同案件裁量之行使比附援引為本案之量刑輕重比較
    ，以視為判斷法官本於依法獨立審判之授權所為之量情裁奪
    有否裁量濫用之情事。此與所謂相同事務應為相同處理，始
    符合比例原則與平等原則之概念，迥然有別（最高法院100
    年度台上字第21號判決要旨參照）。爰審酌被告所犯各罪，
    侵害法益種類相同，犯罪類型、手段、動機及目的相類，行
    為時地尚非相去甚遠，於併合處罰時責任非難重複之程度較
    高，社會對於犯罪處罰之期待等一切情狀，整體評價被告應
    受矯治之程度，並兼衡責罰相當、刑罰經濟及邊際效應遞減
    之原則，在外部界限及內部界限之範圍內，定其應執行之刑
    ，並諭知易科罰金之折算標準。
  ㈦查被告未曾因故意犯罪受有期徒刑以上刑之宣告，其因一時
    失慮，致罹刑章，參酌被告與告訴人甲 於本院審理時之意
    見，因認被告經此偵、審程序之教訓，應能知所警惕，若輔
    以適當之緩刑條件，應無再犯之虞，是其受刑之宣告，以暫
    不執行為適當，爰依刑法第74條第1項第1款之規定，宣告緩
    刑如主文所示，以啟自新。並為避免被告將來或受精神疾病
    之影響，而有偏差之行為，爰依刑法第74條第2項第6款之規
    定，命被告應按月至檢察官指定之醫療機構完成精神治療之
    處遇措施，至無治療之必要為止，及依刑法第93條第1項第2
    款之規定，諭知緩刑期間付保護管束，俾執行機關能適當督
    促、指導及協助，以期自新。倘被告違反緩刑所定負擔情節
    重大，或違反在保護管束期間內應遵守事項而情節重大，足
    認原宣告之緩刑難收其預期效果，而有執行刑罰之必要者，
    依刑法第75條之1第1項第4款、保安處分執行法第74條之3第
    1項之規定，得撤銷其宣告，附此敘明。
據上論斷，依刑事訴訟法第273條之1第1項、第299條第1項前段
、第310條之2、第454條第2項，判決如主文。　　
本案經檢察官乙○○提起公訴，檢察官吳文正到庭執行職務。
中　　華　　民　　國　　111 　年　　12　　月　　20　　日
                  刑事第九庭  法　官  吳宗航
上列正本證明與原本無異。
如不服本判決，應於判決送達後20日內敘明上訴理由，向本院提
出上訴狀 (應附繕本) ，上訴於臺灣高等法院。其未敘述上訴理
由者，應於上訴期間屆滿後20日內向本院補提理由書「切勿逕送
上級法院」。
                              書記官  陳品伃
中　　華　　民　　國　　111 　年　　12　　月　　22　　日
附錄本案論罪科刑所引實體法條全文：
跟蹤騷擾防制法第18條第1項
實行跟蹤騷擾行為者，處1年以下有期徒刑、拘役或科或併科新
臺幣10萬元以下罰金。

跟蹤騷擾防制法第19條
違反法院依第12條第1項第1款至第3款所為之保護令者，處3年以
下有期徒刑、拘役或科或併科新臺幣30萬元以下罰金。